【裁判字號】    99,訴,23
【裁判日期】    990623
【裁判案由】    侵權行為損害賠償
【裁判全文】
臺灣士林地方法院民事判決                99年度訴字第23號
原      告  丙○○
            丁○○
共      同
訴訟代理人  張獻村律師
被      告  甲○○
訴訟代理人  乙○○
上列當事人間侵權行為損害賠償事件，本院於民國99年6 月2 日
言詞辯論終結，判決如下：
    主  文
原告之訴及假執行之聲請均駁回。
訴訟費用由原告負擔。
    事  實  及  理  由
一、原告起訴主張：
  (一)被告於民國96年10月18日晚間10時15分許，駕駛車牌號碼為
    8981-QM 號黃色自用小客車（下稱系爭黃車），行經國道3
    號南下路段9.217 公里處，本應注意車前狀況及兩車併行之
    間隔，隨時採取必要安全措施以避免發生事故，而當時天候
    晴朗，夜間有照明，路面無缺陷，道路無障礙物，視線良好
    ，無任何不能注意之情形。詎被告疏未注意，竟駕駛系爭黃
    車由後方強力撞擊原告丙○○（下稱丙○○）、丁○○（下
    稱丁○○，如同指丙○○、丁○○2 人，則合稱原告）之子
    童紀偉（下稱童紀偉）所駕駛之車牌號碼FO-1836 號藍色自
    用小客車（下稱系爭藍車），系爭黃車左前車頭下方撞及系
    爭藍車右後車尾，致童紀偉駕駛失控，由原先行駛之車道先
    往左前方偏衝、撞擊內側護欄，童紀偉並摔出車外，系爭藍
    車則繼續往外側車道偏移打轉，嗣撞擊外側路肩護欄，始於
    國道3 號南下路段9.217 公里處停止（系爭藍車之事故，下
    稱系爭車禍）。而童紀偉送醫急救後，仍因胸腹部挫傷併內
    出血致出血性休克，而於96年10月19日凌晨1 時死亡。系爭
    車禍顯係被告過失追撞系爭藍車所造成，故童紀偉死亡與被
    告之過失侵權行為間有相當因果關係，被告應負侵權行為損
    害賠償責任，並依民法第192 條第1 項、第2 項、第194 條
    規定，賠償原告殯葬費、扶養費及非財產上之損害。
  (二)丙○○部分：
    1.丙○○為童紀偉辦理殯葬事宜，支出殯葬費新臺幣（下同
      ）35萬元。
    2.丙○○為43年9 月18日出生，於童紀偉死亡時之96年10月
      19日為53歲，而依96年臺閩地區簡易生命表所示，男性平
      均餘命為75.46 歲，故丙○○得受童紀偉扶養之年數尚有
      22年（75.46-53=22 ）。又96年臺北縣平均每人每月消費
      支出為1 萬7,987 元，即每年消費支出為21萬5,844 元，
      而丙○○除童紀偉外，另有具扶養能力之女兒童千珊同負
      扶養義務，依霍夫曼法扣除中間利息後，計算丙○○得請
      求被告一次給付之扶養費賠償金額為157 萬3,509 元。
      *215,844×14.00000000 ÷2 ＝1,573,509
    3.丙○○年逾五旬，痛失獨子，香火中斷，受有巨大精神上
      之痛苦，應得請求100萬元之非財產上損害賠償。
    4.以上共計292 萬3,509 元。
  (三)丁○○部分：
    1.丁○○為45年1 月10日出生，於童紀偉死亡時之96年10月
      19日為51歲，而依96年臺閩地區簡易生命表所示，女性平
      均餘命為81.72 歲，故丁○○得受童紀偉扶養之年數尚有
      30年。而丁○○除童紀偉外，另有具扶養能力之女兒童千
      珊同負扶養義務，按每年消費支出21萬5,844 元計算，依
      霍夫曼法扣除中間利息後，計算丁○○得請求被告一次給
      付之扶養費賠償金額為194 萬5,759 元。
      *215,844×18.00000000 ÷2 ＝1,945,759
    2.丁○○年逾五旬，痛失獨子，香火中斷，受有巨大精神上
      之痛苦，應得請求100 萬元之非財產上損害賠償。
    3.以上共計294 萬5,759 元。
  (四)並聲明請求判決：
    1.被告應給付丙○○292 萬3,509 元，及自起訴狀繕本送達
      翌日起至清償日止，按週年利率5%計算之利息。
    2.被告應給付丁○○294 萬5,759 元，及自起訴狀繕本送達
      翌日起至清償日止，按週年利率5%計算之利息。
    3.原告願供擔保，請准宣告假執行。
二、被告則抗辯：系爭車禍係因童紀偉駕駛系爭藍車超車時自行
    失控所導致。被告當時係行駛於最外側車道，前方有一部車
    ，該車左後方（在中間車道）亦有一部車，系爭藍車則則自
    被告左方超車至前方，在前方外側車道要切入被告前方兩部
    車之間、欲變換至中間車道時，突然失控打轉、起一片黑煙
    ，被告即踩煞車，系爭藍車最後則打轉至最外側車道停下，
    停下時甩到系爭黃車之左前車頭，被告實未造成系爭車禍，
    其餘目擊證人及行車事故鑑定委員會之鑑定意見書亦均認被
    告並無任何肇事因素，被告亦已獲不起訴處分。原告主張被
    告應負侵權行為損害賠償責任，實無理由。並聲明請求：
    1.原告之訴及假執行之聲請均駁回。
    2.如受不利判決，願供擔保請准宣告免為假執行。
三、原告主張：童紀偉駕駛系爭藍車，於96年10月18日晚間10時
    15分許，在國道3 號南下路段9.217 公里處發生系爭車禍，
    嗣送醫不治，於96年10月19日凌晨1 時許死亡，及原告為童
    紀偉之父母、原告之年籍資料等情，業據提出照片、戶籍謄
    本附卷可稽（本院98年度湖調字第143 號調解卷〈下稱調解
    卷〉第7 頁至第12頁），並經本院依職權調閱臺灣士林地方
    法院檢察署97年度偵字第4028號偵查卷宗（下稱偵查卷）、
    96年度相字第650 號相驗卷宗（下稱相驗卷）查核無訛。應
    堪信為真實。
四、原告主張系爭車禍係因被告過失所致乙節，則為被告否認，
    辯稱系爭車禍係童紀偉駕車失事所致，被告僅係行經該處之
    後車，無任何過失等語。經查：
  (一)按因故意或過失，不法侵害他人之權利者，負損害賠償責任
    ，固為民法第184 條第1 項前段所明定。惟當事人主張有利
    於己之事實者，就其事實有舉證之責任，民事訴訟法第277
    條前段亦有明文。而民法第184 條第1 項前項既規定侵權行
    為以故意或過失不法侵害他人之權利為成立要件，故主張對
    造應負侵權行為責任者，應就對造有故意或過失負舉證責任
    （最高法院58年台上字第1421號判例、82年度台上字第267
    號裁判參照）。從而，原告主張系爭車禍係因被告過失所致
    ，自應就被告有過失之情，負舉證責任。
  (二)經查，系爭車禍之發生經過，業經目擊證人錡雅芬於偵查中
    證稱：伊當時駕車在最內側車道，突然系爭藍車出現在伊右
    前方，從伊右側超車至伊前方，超過伊車後，伊看到系爭藍
    車先撞上內側護欄，人先摔出去躺在內側車道之後，車輛就
    往外側打轉，伊車速接近時速100 公里，系爭藍車之車速比
    伊車快很多，當時由伊右側超車，超到前方後即失控，系爭
    藍車失控之經過均在超越伊車後發生，伊有目擊所有失控經
    過，未見系爭藍車有遭其他車輛撞擊等情等語。目擊證人何
    宜貞於偵查中亦證述：伊當時坐在證人錡雅芬座車之副駕駛
    座，系爭藍車車速非常快，由伊右側超車到前方後失控旋轉
    ，冒出煙霧，之後死者拋出車外，系爭藍車之失控經過均在
    伊視線前面發生，伊未見系爭藍車有遭其他車輛撞擊，系爭
    藍車之失控係自行超車失當所致等語，業經本院調閱相驗卷
    查核屬實（相驗卷第165 頁至第167 頁參照）。另證人即處
    理警員涂祝銘於偵查中證陳：除道路交通事故現場圖繪製系
    爭藍車之不規則刮地痕外，事發當時及隔日白天前往現場時
    ，均未發現被告之行車車道有煞車痕等語甚詳（相驗卷第59
    頁），且有道路交通事故現場圖、現場相片附卷附於相驗卷
    足憑。依系爭車禍目擊證人所述，已難認被告有何追撞系爭
    藍車之行為，原告主張被告因追撞過失而對原告有侵權行為
    ，已難憑採。
  (三)再者，臺灣士林地方法院檢察署於96年10月25日邀集臺北縣
    政府警察局鑑識組、國道公路警察局第九警察隊、原告、被
    告，進行系爭藍車系爭黃車之車身、輪胎、底盤採證勘驗，
    並拓印系爭黃車之胎痕與童紀偉身上之壓痕比對後，發現：
    1.系爭黃車左前車頭下方受力撞擊凹陷高度，相對於與系爭
    藍車同型式車尾，約於邊緣保險桿位置，檢視系爭藍車車尾
    及車體散落物，未發現可疑轉移油漆，車尾兩側邊緣亦未發
    現有受力撞擊情形，與造成系爭黃車左前車頭下方凹陷型態
    不符，排除系爭黃車追撞系爭藍車之可能。2.系爭藍車左前
    車頭發現1 片黃色油漆，系爭黃車左前車頭下方受力撞擊凹
    陷，於凹陷處有藍色油漆及車體黃色油漆遭刮落痕，其撞擊
    形成之凹陷型態、移轉油漆顏色及高度相似，研判系爭藍車
    之左前車頭有與系爭黃車之左前車頭發生碰撞。3.檢視兩車
    底盤，未發現明顯擦抹痕，另針對系爭藍車車底可疑斑跡以
    K-M 血跡檢測試劑檢測，均呈陰性反應，童紀偉胸部及腹部
    有壓印痕，上衣正面有數條灰塵印痕，印痕型態與所拓印之
    兩車輪胎紋型不符，故排除童紀偉遭2 車輾壓之可能。此有
    臺灣士林地方法院檢察署勘驗筆錄、臺北縣政府警察局96年
    11月12日北縣警鑑字第0960143148號函覆之現場勘查報告（
    含道路交通事故現場圖、現場及勘查及死者相片、微物證物
    初步篩檢結果報告表、輪胎拓印膜片、道路交通事故調查報
    告表、勘查採證同意書、證物清單等附件）附於相驗卷可憑
    （相驗卷第49頁至第50頁、第83頁至第107 頁）。堪認系爭
    車禍非因被告追撞所致，被告所駕駛之系爭黃車亦未輾過拋
    出車外之童紀偉，難認被告有何侵權行為。
  (四)況查，國道公路警察局第九警察隊依據蒐證資料研判肇事原
    因，認童紀偉疑似超速為主要肇事原因，被告尚未發現有肇
    事因素，有該隊道路交通事故初步分析研判表附於相驗卷可
    佐（相驗卷第20頁）。臺灣省臺北縣區車輛行車事故鑑定委
    員會鑑定系爭車禍發生原因，亦認「童紀偉駕駛自用小客車
    ，不明原因車輛失控，先撞擊內側護欄引發肇事，為肇事原
    因。甲○○駕駛自用小客車，無肇事因素。」有該會97年2
    月15日北鑑字第0965181599號函覆鑑定意見書在卷足參（本
    院卷第88頁至第89頁）。益足認定被告並無何過失造成童紀
    偉死亡之侵權行為。
  (五)綜覈上開證人證詞、勘驗紀錄、交通事故初步分析研判表、
    鑑定意見書，堪信系爭車禍應係童紀偉高速駕車失控而發生
    ，並非被告之過失侵權行為所致，被告尚無庸負侵權行為損
    害賠償責任。從而，原告依侵權行為之法律關係，請求被告
    賠償殯葬費、扶養費、精神慰撫金等損害，洵無可取，其訴
    應予駁回。原告之訴既經駁回，其假執行之聲請亦失所附麗
    ，應併予駁回。
五、本件事證已臻明確，兩造其餘主張陳述、攻擊防禦方法及請
    求調查之證據，核均於判決結果不生影響，無庸一一論述，
    併予敘明。
六、據上論結，本件原告之訴無理由，依民事訴訟法第78條、第
    85條第1 項，判決如主文。
中    華    民    國    99    年    6     月    23    日
                  民事第二庭  法  官  王怡雯
以上正本證明與原本無異。
如對本判決上訴，應於判決送達後20日內向本院提出上訴狀。
中    華    民    國    99    年    6     月    28    日
                              書記官  桂大永

司法院資訊處製作；財團法人民間司法改革基金會備份。
